【裁判字號】    99,附民,288
【裁判日期】    991126
【裁判案由】    詐欺
【裁判全文】
臺灣高等法院刑事附帶民事訴訟判決     99年度附民字第288號
原      告  張秉乾
被      告  謝美
上列被告因詐欺案件（99年度上易字第2349號），原告提起附帶
民事訴訟，請求損害賠償，本院判決如下：
   主  文
被告應給付原告新臺幣參拾伍萬捌仟參佰參拾陸元，及自民國九
十九年十一月二十日起至清償日止，按年息百分之五計算之利息
。
原告其餘之訴及假執行聲請均駁回。
   事  實
甲、原告方面：
一、聲明：
    (一)被告應給付原告新臺幣（下同）373,795元，及自起訴狀
      繕本送達被告翌日起至清償日止，按年息百分之5之利息
      。
    (二)願供擔保，請准宣告假執行。
二、陳述略以：
    (一)被告侵權行為之事實引用刑事判決書所載被告犯罪事實（
      如附件）之記載。
    (二)原告之子張文芳自民國90年至97年間，每年應繳納國泰人
      壽公司保險費計44,792元共8期合計358,336元，由原告以
      匯款至被告設於玉山商業銀行之0000000000000號帳戶或
      直接交付予被告，業經被告於偵查中自承收受90年至97年
      間之保險費。
    (三)又張文芳投保國泰人壽公司「添祥終身壽險」、「美滿人
      生312終身專險」二保單，於90年4月24日至97年4月24 日
      國泰人壽公司以墊繳方式維持保單效力，其以保單價值墊
      繳之保險費之金額分別為67,311元、305,484元，共計373
      ,795元（含墊繳利息）。因被告未將原告交由其代繳之保
      險費繳入國泰人壽公司，致被保險人張文芳所投保之國泰
      人壽公司「添祥終身壽」、「美滿人生312終身壽險」二
      保單以墊繳方式維持保單效力，致原告之損害共計373,79
      5元，依法皆應由被告負擔賠償之責。
    (四)綜上所述，被告隱瞞其業已離職之事實，未將張文芳每年
      需繳納國泰人壽公司之保險費繳入國泰人壽公司，致損害
      原告權益，爰依侵權行為法律關係，求為命被告賠償如聲
      明所示金額。
乙、被告方面：
一、聲明：
    原告之訴及假執行之聲請均駁回。
二、陳述：
    (一)否認原告所指之侵權行為事實。
    (二)引用刑事判決書所載其否認犯罪事實之理由，即其與原告
      間係借貸款關係，而非詐欺。
   理  由
一、原告主張被告犯有詐欺取財罪，業經本院刑事判決（如附件
    ）認定在案，則原告主張被告對其有侵權行為之事實，堪以
    認定。
二、按因故意或過失，不法侵害他人之權利者，負損害賠償責任
    ，民法第184條第1項前段定有明文。本件原告請求被告賠償
    被告施以詐術自原告處取得之358,336元，自屬有據。被告
    徒言抗辯其與原告間係借貸款云云，尚不足採。原告依侵權
    行為法律關係，請求被告給付358,336元，及自本件訴狀繕
    本送達被告翌日即99年11月20日起至清償日止，按照法定利
    率計算之遲延利息，應予准許。至於被告另主張：張文芳所
    投保之上述二保單，因以墊繳方式維持保單效力，致受損害
    部分（即逾358, 336元部分），核屬張文芳所受之損害，而
    非原告之損害，原告自不得請求，則原告逾上開部分請求，
    為無理由，應予駁回。
三、本件命被告給付原告部分，因未逾150萬元，依刑事訴訟法
    第506條第1項但書及民事訴訟法第466條第1項、第3項規定
    ，不得上訴，即已告確定，無再宣告假執行之必要。至原告
    就敗訴部分，陳明願供擔保請准宣告假執行，因訴之駁回，
    此部分假執行之聲請，失所附麗，自應駁回。
據上論結，本件原告之訴為一部有理由，一部無理由，依刑事訴
訟法第502條第1項、第2項，判決如主文。
中    華    民    國    99    年    11    月    26    日
                  刑事第十三庭  審判長法  官  曾德水
                                      法  官  宋松璟
                                      法  官  王復生
以上正本證明與原本無異。
不得上訴。
                                      書記官  陳靜雅
中    華    民    國    99    年    11    月    26    日

司法院資訊處製作；財團法人民間司法改革基金會備份。
